【裁判字號】    99,監宣,68
【裁判日期】    990811
【裁判案由】    監護宣告
【裁判全文】
臺灣嘉義地方法院民事裁定  99年度監宣字第68號
聲  請  人  甲○○
相  對  人  乙○○○
上列聲請人聲請監護宣告事件，本院裁定如下：
    主  文
宣告乙○○○（民國○○年○月○○日生，身分證統一編號：Ｚ000000
000號）為受輔助宣告之人。
選定甲○○（民國○○年○月○日生，身分證統一編號：Ｚ000000000
號）為受輔助宣告之人乙○○○之輔助人。
聲請費用新臺幣1,000元由受輔助宣告之人乙○○○負擔。
    理  由
一、本件聲請意旨略以：相對人乙○○○係聲請人甲○○之母親
    ，相對人自民國97年2月間起即因失智症，雖延醫診治但不
    見起色，近日已達精神障礙至不能為意思表示或受意思表示
    ，有相對人之診斷證明書為證，為此依民法第14條第1項、
    民事訴訟法第597條規定，聲請宣告相對人乙○○○為受監
    護宣告之人等語。
二、按對於因精神障礙或其他心智缺陷，致不能為意思表示或受
    意思表示，或不能辨識其意思表示之效果者，法院得因本人
    、配偶、四親等內之親屬、最近一年有同居事實之其他親屬
    、檢察官、主管機關或社會福利機構之聲請，為監護之宣告
    ；法院對於監護宣告之聲請，認為未達第1項之程度者，得
    依第15條之1第1項規定，為輔助之宣告；又法院對於監護之
    聲請，認為未達民法第14條第1項之程度，而有輔助宣告之
    原因者，得依職權以裁定變更為輔助宣告，民法第14條第1
    項、第3項、民事訴訟法第624條之3第1項分別訂有明文。
三、經查，聲請人主張之事實，業經本院依職權於鑑定人即財團
    法人嘉義基督教醫院趙英豪醫師前審驗乙○○○之精神及心
    智狀況，乙○○○坐輪椅，行動不便，可以辨識家人，亦知
    道自己有幾個小孩；而乙○○○經趙醫師鑑定結果，認：霍
    員（即相對人，下同）在鑑定時意識清醒，能理解測驗指導
    語，言語表達尚可，霍員可配合完成魏氏智力測驗，根據測
    驗結果霍員之總智商63，僅達輕度智能不足之程度，但失智
    量表評量結果則顯示霍員有明顯失智情形，短期記憶缺損，
    定向感及數字計算能力不佳，霍員之日常生活功能需他人指
    導協助。故霍員因其心智障礙，雖仍能為意思表示及受意思
    表示，但辨識其意思表示效果之能力，已有明顯不足等語，
    有本院勘驗筆錄及精神鑑定報告書附卷可稽，堪信相對人非
    完全不能辨識其意思表示之效果，尚未達應受監護宣告之程
    度，惟其辨識能力顯有不足，仍有受輔助之必要，爰依職權
    以裁定為輔助之宣告。
四、次按受輔助宣告之人，應置輔助人，民法第1113條之1第1項
    定有明文。經查，本件聲請人甲○○係受輔助宣告之人之女
    ，有戶籍謄本影本1份在卷可稽，本院參酌聲請人之意願等
    情，認由聲請人任輔助人，較能符合受輔助宣告之人之最佳
    利益，爰選定聲請人為受輔助宣告之人乙○○○之輔助人。
五、依民事訴訟法第608條第1項，非訟事件法第24條第1項，裁
    定如主文。
中    華    民    國    99    年    8     月    11    日
                  家事法庭法  官  黃仁勇
以上正本係照原本作成。
如不服本裁定關於選定輔助人之部分，應於送達後十日內向本院
提出抗告狀，並繳納抗告費新臺幣壹仟元；其餘關於宣告輔助之
部分，不得抗告。
中    華    民    國    99    年    8     月    11    日
                          書記官  陳慶昀

司法院資訊處製作；財團法人民間司法改革基金會備份。
